【裁判字號】    99,司財管,64
【裁判日期】    990920
【裁判案由】    選任遺產管理人
【裁判全文】
臺灣士林地方法院民事裁定            99年度司財管字第64號
聲  請  人  甲○○
上列聲請人聲請選任被繼承人乙○○之遺產管理人事件，本院裁
定如下：
    主  文
選任財政部國有財產局臺灣北區辦事處為被繼承人乙○○之遺產
管理人。
准對被繼承人乙○○（男、民國16年4 月25日出生、身分證統一
編號：Ｚ000000000號、生前住臺北市南港區○○○路○ 段3 巷3
號2 樓，已於民國98年11月21日死亡）之大陸地區以外繼承人為
承認繼承之公示催告。
被繼承人乙○○之大陸地區以外繼承人，應自前項公示催告最後
登載新聞紙之日起，壹年貳月內承認繼承。上述期限屆滿，無繼
承人承認繼承時，被繼承人乙○○之遺產，於清償債權並交付遺
贈物後，如有剩餘即歸屬國庫。
聲請程序費用由被繼承人乙○○遺產負擔。
    理  由
一、按繼承開始時，繼承人有無不明，而無親屬會議或親屬會議
    未於1 個月內選定遺產管理人者，利害關係人得聲請法院選
    任遺產管理人，並由法院依公示催告程序，定6 個月以上之
    期限，公告繼承人，命其於期限內承認繼承，民法第1177條
    、第1178條第1 項、第2 項規定甚明。
二、本件聲請意旨略以：聲請人與被繼承人乙○○於民國95年12
    月20日訂立不動產買賣契約，該買賣契約之標的物為臺北市
    ○○區○○段2 小段11-1、11-2地號及其上房屋，而被繼承
    人乙○○過世前有向原地主林友買售該土地，因該土地未過
    戶給被繼承人乙○○，乙○○起訴該地主，於94年經最高法
    院民事判決確定，但土地至今仍未過戶，致聲請人亦無法取
    得所有權。又被繼承人已於98年11月21日死亡，死亡時沒有
    配偶、子女，且父母與兄弟姊妹皆已過世，為確保聲請人之
    權利，請求依法選任被繼承人之遺產管理人，並提出不動產
    買賣契約書、不動產登記謄本、臺灣士林地方法院民事判決
    、臺灣高等法院民事判決、最高法院民事判決、戶籍謄本、
    被繼承人之除戶謄本及繼承系統表等件為證。
三、經查，聲請人主張之上開事實，業據提出上述證據作為佐證
    ，堪信為真正。又本件被繼承人之法定各順位繼承人皆已死
    亡，亦未經親屬會議選定被繼承人之遺產管理人，聲請人為
    取得買賣契約中不動產之所有權而以利害關係人聲請選任被
    繼承人之遺產管理人，核與上開規定並無不合，應予准許。
    本院認為被繼承人乙○○無配偶與子女，且審酌財政部國有
    財產局具有財產管理之專業能力，又具有相當之公信力，因
    認本件以選任財政部國有財產局臺灣北區辦事處擔任被繼承
    人乙○○之遺產管理人為宜，並依法為承認繼承之公示催告
    。
四、依非訟事件法第157條規定裁定如主文。
五、如不服本裁定，應於裁定送達後10日內，以書狀向本院提出
    抗告狀，並繳納抗告費新臺幣1,000 元。
中    華    民    國    99    年    9     月    20    日
                  家事庭司法事務官

司法院資訊處製作；財團法人民間司法改革基金會備份。
